【裁判字號】    95,交上易,15
【裁判日期】    950919
【裁判案由】    過失致死
【裁判全文】
臺灣高等法院花蓮分院刑事判決        95年度交上易字第15號
上  訴  人  臺灣花蓮地方法院檢察署檢察官
被      告  甲○○
選任辯護人  陳正忠律師
上列上訴人因被告過失致死案件，不服臺灣花蓮地方法院94年度
交易字第42號中華民國95年 6月28日第一審判決（起訴案號：臺
灣花蓮地方法院檢察署93年度偵字第1676號、94年度偵字第1045
號），提起上訴，本院判決如下：
    主  文
上訴駁回。
    理  由
一、本案經本院審理結果，認第一審判決對被告甲○○為無罪之
    諭知，核無不當，應予維持，並引用第一審判決書記載之證
    據及理由（如附件）。
二、檢察官依告訴人丙○○之請求提起上訴，上訴意旨略以：原
    審以被告甲○○屬中度酒醉程度，即推斷已達欠缺意識，而
    沒有阻止死者駕機車之能力。惟如被告已達欠缺意識，如何
    能坐上機車？又經20處以上之紅燈及轉彎仍安坐於機車後坐
    ？由此可證被告意識清楚，應有控制及不同意死者騎被告機
    車之能力，是以原審尚斷事量理之誤等語。
三、按犯罪事實應依證據認定之，無證據不得認定犯罪事實；不
    能證明被告犯罪者，應諭知無罪之判決，刑事訴訟法第 154
    條第2項、第301條第 1項分別定有明文。又事實之認定，應
    憑證據，如未能發現相當證據，或證據不足以證明，自不能
    以推測或擬制之方法，為裁判基礎；且認定犯罪事實所憑之
    證據，雖不以直接證據為限，間接證據亦包括在內，然無論
    直接或間接證據，其為訴訟上之證明，須於通常一般之人均
    不致於有所懷疑，而得確信其為真實之程度者，始得據之為
    有罪之認定，倘其證明尚未達到此一程度，而有合理性懷疑
    之存在時，即無從為有罪之認定；最高法院著有40年台上字
    第86號、76年台上字第4986號判例可資參照。經查：
（一）原審之所以認定被告甲○○無罪，業據原審本於證據作用
      及引諸上開規定及判例見解，於原判決理由中記載甚詳，
      並無違反證據及經驗法則。
（二）本件既無確切證據，足以認定被告甲○○確有公訴意旨所
      指犯行，法院即無從遽為有罪之判決。而檢察官前揭上訴
      意旨所指，均屬臆測之詞，既未能舉出確切證據以資證明
      ，自無足取，其上訴應予以駁回。
據上論斷，應依刑事訴訟法第373條、第368條，判決如主文。
本案經檢察官乙○○到庭執行職務。
中    華    民    國    95    年    9    月    19     日
                        審判長法  官  林德盛
                              法  官  蔡勝雄
                              法  官  王紋瑩
（不得上訴）
附件：
臺灣花蓮地方法院刑事判決              94年度交易字第42號
公  訴  人  臺灣花蓮地方法院檢察署檢察官
被      告  甲○○
選任辯護人  陳正忠律師
上列被告因過失致死案件，經檢察官提起公訴（93年度偵字第16
76號、94年度偵字第1045號），本院判決如下：
    主  文
甲○○無罪。
    理  由
一、公訴意旨略以：被告甲○○與徐鎮宇係好友關係，二人於民
    國92年12月23日晚間18時許，在花蓮市花蓮火車站前站附近
    之小吃店把酒言歡，酒後準備離開該店返回壽豐鄉東華大學
    之際，被告明知徐鎮宇已呈酒醉狀態，已不能安全駕駛，竟
    仍將其所有車號LR7-703號機車交予徐鎮宇駕駛，並讓徐鎮
    宇搭載，導致徐鎮宇騎乘該車於同日晚上20時25分許，行經
    花蓮縣壽豐鄉○○村○○○道路時，失控撞及路旁樹木，而
    傷重不治死亡，因認被告涉犯刑法第276條第1項過失致死罪
    嫌云云。
二、按犯罪事實應依證據認定之，無證據不得認定其犯罪事實；
    又不能證明被告犯罪者，應諭知被告無罪之判決，刑事訴訟
    法第154條第2項、第301條第1項分別定有明文。又事實之認
    定，應憑證據，如未能發現相當證據，或證據不足以證明，
    自不能以推測或擬制之方法，為裁判基礎（最高法院40年度
    台上字第86號判例參照）。再者，認定不利於被告之事實，
    須依積極證據，苟積極證據不足為不利於被告事實認定時，
    即應為有利於被告之認定，更不必有何有利之證據（最高法
    院30年度上字第816 號判例）；而所謂「積極證據足以為不
    利被告事實之認定」係指據為訴訟上證明之全盤證據資料，
    在客觀上已達於通常一般之人均不致於有所懷疑，而得確信
    被告確曾犯罪之程度，若未達到此一程度，而有合理懷疑之
    存在時，即無從為有罪之認定（最高法院76年度台上字第49
    86號判例）。
三、本件公訴人認為被告涉有上開過失致人於死罪嫌，係以有道
    路交通事故現場圖、道路交通事故調查報告表（一）（二）
    、現場照片52張、徐鎮宇之身分證影本、證號查詢機車駕駛
    人資料、台灣花蓮地方法院檢察署勘驗筆錄、履勘筆錄、相
    驗屍體證明書、驗斷書、相驗屍體照片19張、慈濟醫院93年
    10月18日（93）慈醫文字第002351號函附資料、被告之藥物
    濃度檢驗報告、被告於警詢及偵查中之供述及告訴人徐萬林
    、丙○○於警詢及偵查中之指訴為其依據。訊據被告甲○○
    雖承認車禍發生前有與徐鎮宇一起喝酒，及車禍發生當時徐
    鎮宇所騎乘之機車為伊所有之事實，但堅決否認有過失致死
    之犯行，辯稱：伊已經醉了，伊也不清楚有無將機車鑰匙交
    給徐鎮宇等語。告訴代理人並指稱：機車既為被告所有，且
    徐鎮宇酒喝的比較多，又一般而言，發生車禍時，應該是坐
    後座者傷勢較重，故本件是被告騎機車載徐鎮宇，非徐鎮宇
    騎機車載被告云云。經查：
    (一)被告於警詢及偵查中均供稱：伊當時喝醉，不清楚有無將
      機車鑰匙交給徐鎮○○○○○道車禍如何發生，但由中途
      伊醒來，有聽到徐鎮宇說話，認為應該是徐鎮宇騎乘機車
      後載伊等語。而被告於車禍發生後，於同日21時6 分許經
      救護車送至慈濟醫院急救，當時被告酒味明顯，血液中酒
      精濃度高達232.61 mg/dl，被告傷口經清洗縫合後，在急
      診留觀至25日7 時50分酒醒後，才離院返回等情，有該院
      93年10月18日（93）慈醫文字第002351號函所附病情說明
      書及藥物濃度檢驗報告書各1 份在卷可參。是被告車禍當
      時確實飲酒過量，應可認定。
    (二)又告訴人及告訴代理人雖主張本件車禍發生時係被告騎乘
      機車後載徐鎮宇。然為被告所否認，且一般而言，車禍發
      生時，機車騎士為前方駕駛者，相較於後方乘客，就車禍
      發生可立即知悉並予以反應，故發生車禍後，多跌倒或掉
      落於離車禍現場較近之處；反觀機車後座之乘客，多不知
      車前狀況，故於車禍發生時，無法立即反應，而未能及時
      緊握機車或拉住機車駕駛，故一般均因車禍撞擊力道而彈
      落在離車禍現場較遠之處。觀之卷附現場車禍照片、道路
      交通事故現場圖、履勘筆錄，由道路邊緣之刮擦痕及路旁
      樹木遭撞擊之痕跡研判，本件車禍發生係因機車騎士將機
      車騎出路面，並因機車倒地刮擦道路邊緣及撞擊路旁樹木
      後，整台機車翻覆，徐鎮宇倒臥在機車旁不遠處，被告則
      掉落在離機車約2.6 公尺遠之處。由車禍發生後，徐鎮宇
      倒臥處離機車較近處，而被告則掉落遠處判斷，本件車禍
      發生時應係徐鎮宇騎乘機車後載被告。至徐鎮宇傷勢較被
      告為重，實乃因徐鎮宇於車禍發生時，係頭部朝下撞擊路
      邊水泥邊緣，導致受有頭部外傷，並因顱內出血死亡，而
      被告則係掉落在路邊草叢，故傷勢較輕，此有兩人倒地照
      片、相驗屍體證明書、驗斷書可證。因此告訴人及告訴代
      理人指稱係被告騎機車後載徐鎮宇云云，應與事實不符，
      而不足採信。
    (三)再本件送國立台灣大學醫學院鑑定結果，認被告於當日抽
      血檢驗時間為21時40分，測得之酒精濃度為232.61 mg/dl
      ，當時應為酒精排除期，距離車禍發生時間20時25分許，
      相距為75分鐘，依日本法醫學權威學者何川涼教授所著之
      法醫學，正常人血液中酒精濃度下降之速率平均為每小時
      15mg（由12-19 mg），因此判斷車禍發生時之血液酒精濃
      度約為251.36mg/dl（247.61-256.35），再由慈濟醫院之
      被告病歷，被告於21時11分許看診時，意識清楚，因此推
      算車禍發生時，其應屬中度醉至強度醉間之程度，而據上
      開書所載血液酒精濃度與酒醉及對生理、行為之影響，中
      度醉（150-250mg/dl）為興奮期、言語不清、運動失調、
      判斷力遲鈍；強度醉（250-350mg/dl）為意識不清、步行
      困難、容易昏睡等情，有該院95年4 月14日（94）醫秘字
      第338 2號函暨所附鑑定（諮詢）案件回覆書1份附卷足稽
      。是被告辯稱其當時已經酒醉等語，確屬有據。
    (四)況且，觀之卷內全部資料，除可證明徐鎮宇發生車禍時所
      騎乘之機車為被告所有之外，並無證據可證明係被告交付
      機車鑰匙予徐鎮宇，而讓徐鎮宇騎乘機車後載被告。本件
      亦有可能係徐鎮宇見被告酒醉，自行自被告身上取出機車
      鑰匙而騎乘機車後載被告離去，自不得以該機車為被告所
      有，遽認被告即涉犯過失致死罪責。
四、綜合上述，本件依檢察官所舉之證據及本院調查證據之結果
    ，均無法確定被告涉有公訴人所指過失致死之犯行，揆諸首
    揭法條及判例意旨，爰為被告無罪之諭知。
據上論斷，應依刑事訴訟法第301條第1項之規定，判決如主文。
本件經檢察官李子春到庭執行職務。
中    華    民    國    95    年    6     月    28    日
                        臺灣花蓮地方法院刑事第一庭
                              審判長法  官  張健河
                                    法  官  吳韻馨
                                    法  官  李世華


司法院資訊處製作；財團法人民間司法改革基金會備份。
